【裁判字號】    98,交聲,1189
【裁判日期】    980918
【裁判案由】    交管條例聲異
【裁判全文】
臺灣板橋地方法院交通事件裁定        98年度交聲字第1189號
原處分機關  交通部公路總局臺北區監理所蘆洲監理站
異  議  人  甲○
即受處分人
上列異議人因違反道路交通管理處罰條例案件，對於交通部公路
總局臺北區監理所蘆洲監理站於民國98年4 月21日以北監蘆字第
裁46-C00000000號所為之裁決處分（原舉發案號：臺北縣政府警
察局98年3 月18日北縣警交字第C00000000 號），聲明異議，本
院裁定如下：
    主  文
異議駁回。
    理  由
一、按汽車駕駛人，行經有燈光號誌管制之交岔路口闖紅燈者，
    處新臺幣（下同）一千八百元以上五千四百元以下罰鍰；汽
    車駕駛人有第五十三條情形者，記違規點數三點，道路交通
    管理處罰條例第53條第1 項、第63條第1 項第3 款分別定有
    明文。
二、原處分意旨略以：異議人即受處分人甲○於民國98年3 月18
    日上午10時40分許，駕駛車牌號碼為MCJ-796 號重型機車，
    行經有燈光號誌管制之臺北縣蘆洲市○○路與信義路之交叉
    路口（下稱系爭路口）時闖紅燈左轉行駛信義路，經臺北縣
    政府警察局保安警察大隊執勤警員當場以北縣警交字第C000
    00000 號違反道路交通管理事件通知單舉發（下稱舉發通知
    單）。嗣異議人依法提出申訴，經交通部公路總局臺北區監
    理所蘆洲監理站於98年4 月21日以北監蘆字第裁46-C000000
    00號裁決書裁決，裁處異議人罰鍰一千八百元，並記違規點
    數三點。
三、異議意旨則略以：異議人當時於集賢路綠燈時通過停止線，
    在系爭路口之機慢車待轉區等待左轉信義路，嗣信義路燈光
    號誌轉換為綠燈後始通過之，惟遭霹靂小組隊員攔停後開單
    舉發，違規事實自闖紅燈右轉更改為闖紅燈左轉，復又加上
    闖紅燈，舉發警員判斷錯誤，應提出得證明異議人違規之證
    據，且舉發通知單上之身分證號碼與異議人不符，爰請求撤
    銷原處分云云。
四、經查：
(一)本件違規事實，業據證人即舉發警員乙○○於本院調查時到
    庭具結證稱：「當時我是在信義路靠近集賢路口約五十公尺
    的地方執行路檢，那時候信義路是綠燈的狀態，信義路如果
    直行綠燈，集賢路就不可能是綠燈的狀況，所以集賢路那邊
    應該是紅燈，然後異議人他緩慢的把機車騎到集賢路的待轉
    區那邊，然後從集賢路往信義路方向執行過來。（法官問：
    所以你的意思是說異議人是在集賢路紅燈的情況下穿過集賢
    路的停止線到待轉區之後隨即左轉？）是的。（法官問：當
    時集賢路大概紅燈多久？或者是信義路綠燈多久？）信義路
    的綠燈大概剛亮沒有多久。（法官問：你的角度可以清楚看
    到集賢路上的停止線嗎？）停止線可以看得到，但是燈號看
    不到。（法官問：所以從你的角度看過去可以看到信義路是
    綠燈，異議人穿過停止線？）是的。（法官問：你攔異議人
    下來之後，他有何表示？）他表示說我紅燈為什麼不能左轉
    ，我請他說我們來看這個燈號來確定是不是紅燈左轉，異議
    人就不肯看。因為那個號誌是三段式，集賢路上只有綠燈箭
    頭直行，第二段式跳箭頭直行、左轉綠燈，之後黃燈約三到
    五秒之後就直接跳紅燈了。所以按照這個路口，如果駕駛人
    有兩種情況不會違規，一個就是綠燈直行，另外一個是按照
    規定兩段式左轉。」等語（參見本院98年6 月26日訊問筆錄
    第1 至3 頁）。異議人對於證人乙○○所述係在信義路靠近
    集賢路口約五十公尺的地方執行路檢勤務乙節，並不爭執，
    再參以卷附舉發現場圖，可知證人乙○○於舉發當時所處位
    置與系爭路口距離甚近，應無誤認燈號或誤判違規車輛之可
    能。按證人乙○○與異議人素不相識，亦無任何嫌隙可言，
    其當時復係在執行巡邏勤務，主要目的並非在於舉發交通違
    規，衡情亦無為求績效或甘冒偽證罪之風險而無端攀誣異議
    人之必要，其前開證詞，自堪予以採信。
(二)異議人雖另要求員警提出闖紅燈之證據云云，然查舉發員警
    本人即屬證人，其於法院中以證人身分經具結後所為之證述
    ，即為證據之一。復按交通警員製單舉發違反道路交通處罰
    條例所列之違規事實，本質上係公務員依法執行職務之行為
    ，如有枉法構陷或為不實記載之行為，則需負擔嚴厲之刑事
    責任，國家並以此擔保交通警員能忠實執行職務。若謂交通
    警員取締交通違規行為時，除其親身所見聞外，均需預留其
    他證據以證其實，將造成執法效率不彰，且常有窒礙難行之
    情況，當非適論。況於未裝設自動感應攝影器材路段，就「
    闖紅燈」等一瞬間突發之交通違規行為，因無法期待員警於
    發現後能及時攝影取證，事實上亦僅能仰賴舉發員警目視為
    之，別無其他舉證之可能，如無其他證據顯示舉發員警有誤
    認或故意構陷之情事時，尚難以舉發員警無法提出其他證據
    佐證，即認其所述不可採信，否則未裝設自動感應攝影儀器
    之路段，即陷入駕駛人得任意闖紅燈違規之狀態，自非妥適
    ，道路交通管理處罰條例第7 條之2 第1 項第1 款即規定就
    闖紅燈之違規行為得以逕行舉發，可資參照。
(三)此外，舉發通知單之所以記載身分證統一編號，僅係為確定
    違規者之人別身分，而本件舉發通知單上業已記載駕駛行為
    人之姓名、車號等資訊，且異議人自承確實為當時遭攔停之
    駕駛人無訛，則違規者之身分已然可以確定，異議人及舉發
    警員所述異議人當時之行車方向復均一致，違規事實亦可確
    定，故縱使當時警員誤載異議人之部分身分證統一編號，並
    誤寫為闖紅燈右轉，然查明後更正即可，並不影響本件舉發
    之效力，異議人此部分所辯，亦非足採。
五、綜上所述，異議人執前揭情詞為辯，尚非足採，其確有本件
    闖紅燈左轉之違規事實，堪以認定。據此，原處分機關依道
    路交通管理處罰條例第53第1 項、第63條第1 項第3 款之規
    定，裁處異議人罰鍰一千八百元，並記違規點數三點，核無
    不當，本件異議為無理由，應予駁回。
六、據上論斷，應依道路交通案件處理辦法第19條，裁定如主文
    。
中    華    民    國    98    年    9     月    18    日
                      交通法庭  法  官 張紹省
如不服本裁定，應於裁定送達後五日內敘明抗告理由，向本院提
出抗告狀。
                                書記官 周雅玲
中    華    民    國    98    年    9     月    18    日


司法院資訊處製作；財團法人民間司法改革基金會備份。
